# 向陈版求教个问题?

提问人：2009masq 时间：2011-02-11 23:04:14
A公司 2009 年 12 月 31 日投资 8000 万元注册成立B公司，占B公司注册资本的100%， 2010 年 2 月 28 日C公司投资 8000 万至B公司，使B公司注册资本达 16000 万，B公司该时点所有者权益为 8000 万，A、C公司各占注册资本比例的50%。 2010 年 3 月 31 日，A、C双方约定：A公司将所占B公司股份50%的80%转让给C公司，转让价格为 1 元，则B公司最新股权比例为：A公司占B公司股份的10%;C公司占B公司股份的90%，B公司该时点所有者权益为 16000 万。 请问：A、B、C公司在股权转让时的会计处理。 我是这样理解的,您看是否存在问题?
因c公司投资前b公司权益未发生变化，故不存在收益，假定即时支付转让款 A公司：dr：银行存款 6400 cr：长期股权投资 6400 B公司：dr：实收资本-A公司 6400 cr：实收资本-C公司 6400 C公司：dr：长期股权投资 6400 cr：银行存款6400 同时，A公司不再合并B公司报表

回答人：chenyiwei
没有完全看懂你的问题。这几家公司之间有无同一控制等关联方关系？ 2010 年 2 月 28 日“B公司该时点所有者权益为 8000 万”是指C公司增资前还是增资后？为何A公司愿意以 1 元价格将B的 40 ％股权转让给C，有无其他补偿安排？

回答人：chenyiwei
因为系同一控制下的关联方，则： C公司增持 40 ％股权取得控制权，按同一控制下企业合并的原则处理。 A公司以 1 元出售 6400 万元的帐面净资产份额，因为明显不公允，其差额应借记资本公积处理。

回答人：chenyiwei
回复 报纸 2009masq 的帖子没有仔细研究过这个案例。如果仅就你提供的资料分析，该差额实际上是置换前耀华玻璃原有净资产的处置损益。即： （ 1 ）耀华玻璃原有净资产帐面价值＋该处置损益＝耀华玻璃原有净资产的公允价值 （ 2 ）置入资产公允价值－耀华玻璃原有净资产的公允价值＝增发股份的公允价值（股本＋资本公积）

回答人：chenyiwei
回复 9 楼 02068134 的帖子赞同你对于上述损益构成的理解。 在上市公司发行股份购买资产的交易中，应当对拟购买（置入）的资产进行评估，同时发行价一般按照董事会决议之前 20 个交易日的均价确定（破产重整上市公司等特殊情形除外），两者相除就是应当增发的股份数。

回答人：chenyiwei
回复 13 楼 2009masq 的帖子对耀华集团而言，是以原先所持耀华玻璃的股权换取了耀华玻璃原有的玻璃业务净资产。并且，从其个别报表层面而言，属于以一项上市公司股权换入了一项非上市业务的净资产（因为玻璃业务被置换出上市公司），所以按照非货币性资产交换交易的商业实质判断标准，可以认为该交易具有商业实质，换入资产按照换出资产的公允价值作为初始计量基础，而如果换入资产本身的公允价值更可靠（本案例中这种可能性似乎不大），则以换入资产自身的公允价值计量。 但需要注意的是：此处文中的讨论都是仅限于个别报表层面。在凤凰集团的合并报表层面，该重大资产重组交易的各个环节都是一并谈判确定、互为前提的一揽子交易，因此应当作为一个整体进行会计处理。玻璃业务净资产在置换前后均在耀华集团合并报表范围内，因此玻璃业务各项资产、负债在耀华集团合并报表层面的计量基础不应当发生变化。对耀华集团而言，其原先按照在上市公司中所持有的股权比例在该等玻璃业务净资产中享有权益，而现在置换之后则享有该净资产的 100 ％，所以在耀华集团合并报表层面，可以把该项资产置换交易作为一项以零对价购买少数股权的交易看待，由此在玻璃净资产中增加享有的权益的原帐面价值和额外获得的 3000 万元现金，在耀华集团合并报表层面应计入资本公积处理。

回答人：chenyiwei
回复 15 楼 2009masq 的帖子换出资产是上市公司股权，换入资产是不再纳入上市范围的经营性资产。按照会计准则对公允价值确定方法“三层次”的规定，因为上市公司股权的公允价值可根据公开市场报价为基础确定，因此其公允价值可以更容易、更可靠地取得。

回答人：chenyiwei
回复 19 楼 zcw75228 的帖子这次资产重组是分为几个步骤实施的，但这些步骤都是在最初交易开始前一并谈判确定的，在同一份协议中载明，并且一并公告，所以应当视为存在关联的一揽子交易，而不能将各个交易步骤分别分拆成独立的交易分别进行会计处理。
在这个交易过程中，耀华玻璃原有的玻璃业务相关的资产和负债将全部由原控股股东接收，凤凰集团作为重组方所得到的只是一个净壳，其所保留的少量资产、负债并不具备构成业务所需的“投入”和“加工处理过程”两项基本要素，所以不构成业务。

提问人：zcw75228 时间：2011-04-24 08:55:28
耀华玻璃是上市公司,假设按停牌日前 20 日股票收盘价的加权平均价计算净资产公允值,同时又对耀华玻璃净资产进行了资产评估,但评估值与收盘价的加权平均价计算净资产公允值不相等,请问在这时我取自哪个公允价?

回答人：chenyiwei
回复 21 楼 zcw75228 的帖子对于上市公司而言，股权的公允价值和净资产的公允价值是两个不同的概念（两者之间的差额为流通权的价值）。应当根据不同情况确定适用哪一种情况。如果没有特殊情况，第二步中耀华集团出售其所持47.49%耀华玻璃股权的交易应当也是按照与非公开发行价相一致的价格定价的。所以耀华玻璃47.49%股权的公允价值可能更为可靠和易于取得。